【裁判字號】    97,消債更,1353
【裁判日期】    971121
【裁判案由】    聲請更生程序
【裁判全文】
臺灣高雄地方法院民事裁定          97年度消債更字第1353號
聲  請  人  甲○○
上列當事人聲請消費者債務清理事件，本院裁定如下：
    主  文
聲請人甲○○自民國九十七年十一月二十一日下午五時起開始更
生程序。
命司法事務官進行本件更生程序。
    理  由
一、聲請意旨略以：聲請人前積欠如附表所示之銀行消費借貸、
    信用卡、現金卡契約等無擔保債務合計共新台幣（下同）1,
    575,388 元，因無法清償債務，而於民國95年6 月23日，依
    金融主管機關協調成立之中華民國銀行公會會員辦理消費金
    融案件無擔保債務協商機制，與如附表所示之最大債權銀行
    台新商業銀行達成分期還款協議，約定自95年7 月起，以分
    80期，每月償還20,067元之方式，償還前開債務。惟因聲請
    人之月薪僅24,253元，且嗣後自96年5 月起遭附表所示之一
    般債權人乙○○及安泰銀行等聲請強制執行聲請人3 分之1
    之薪資所得，又聲請人尚須扶養母親及重病殘障臥床之父親
    ，致聲請人實際之薪資收入根本無法給付協商金額，履行上
    開分期還款協議顯有重大困難，不得已而於95年11月毀諾未
    再按期清償。因聲請人履行上開分期還款協議顯有重大困難
    ，且係因不可歸責於聲請人之事由所致，爰依消費者債務清
    理條例之規定聲請更生等語。
二、按，「債務人不能清償債務或有不能清償之虞者，得依本條
    例所定更生程序，清理其債務」；「債務人無擔保或無優先
    權之債務總額未逾新台幣1,200 萬元者，於法院裁定開始清
    算程序或宣告破產前，得向法院聲請更生。」；「債務人與
    金融機構協商成立者，不得聲請更生或清算。但因不可歸責
    於己之事由，致履行顯有重大困難者，不在此限。」、「本
    條例施行前，債務人依金融主管機關協調成立之中華民國銀
    行公會會員，辦理消費金融案件無擔保債務協商機制與金融
    機構成立之協商，準用前項之規定。」，消費者債務清理條
    例第3 條、第42條第1 項、第151 條第5 項、第6 項分別定
    有明文。又「法院開始更生程序之裁定，應載明其年、月、
    日、時，並即時發生效力。」；「法院裁定開始更生或清算
    程序後，得命司法事務官進行更生或清算程序，必要時得選
    任律師、會計師或其他適當之自然人或法人一人為監督人或
    管理人。」，消費者債務清理條例第45條第1 項、第16條第
    1 項亦有明文。
三、聲請人主張其積欠如附表所示之銀行上開債務，因無法清償
    債務，於95年6 月23日，依中華民國銀行公會會員辦理消費
    金融案件無擔保債務協商機制，與如附表所示之銀行債權人
    達成每月應償還20,067元予各銀行債權人之協議，業據聲請
    人提出財團法人金融聯合徵信中心當事人查詢個人資料（信
    用報告）回覆書、協議書、無擔保債務還款計劃、債務協商
    繳款明細等影本在卷可參（卷第43-44 、66-69 頁），足認
    屬實。故本件所應審酌者為聲請人於協商後是否有不可歸責
    於己之事由，致履行顯有重大困難之情形。
四、次按，所謂「不可歸責於己之事由」，係指客觀上聲請人之
    支出增多，或收入、收益減少，非其成立協商時所能預期之
    情形，例如僱佣之公司倒閉、被裁員、因病無法工作等非自
    願性失業致無收入；減薪、降級、調職致收入減少；結婚、
    生子或家屬患病等致支出增加；物價工資上漲而成本增加、
    業積減少、不景氣生意慘淡等致收益減少等之情形屬之。經
    查：
（一）聲請人主張其協商時每月之薪資約為24,253元，業據聲請
      人陳明在卷，並有聲請人之95及96年度財政部國稅局綜合
      所得稅各類所得資料清單、薪資轉帳存款存摺影本、薪資
      表等在卷可稽（卷第20-28 頁），堪認屬實。又聲請人之
      父彭金鐘因重病殘障臥床，其母因須在家照顧其父而辭去
      工作等情，亦有聲請人提出之長庚醫院高雄分院診斷證明
      書及戶籍謄本在卷可稽（卷第17-18 頁），亦足認屬實。
      另聲請人之薪資業經債權人乙○○及安泰銀行等聲請強制
      執行其3 分之1 之薪資所得，每月執行扣薪8,000 元，亦
      有本院96年度司執字第20012 號執行命令及執行金額計算
      表在卷可稽（卷第45、109 頁），依此計算聲請人每月之
      實際薪資所得於扣除遭強制執行部分之金額後僅餘16,253
      元。而就聲請人本人之必要生活支出部份，因消費者債務
      清理條例之立法目的，係為使不幸陷入經濟困境之人得以
      清理債務、重建生活，並在清理過程中能保有符合人性尊
      嚴之最低基本生活，而非維持債務人過去慣常之寬逸生活
      ，是於評估履行原協商方案是否顯有重大困難時，並非由
      聲請人任意主張其基本生活費用之數額，否則將造成揮霍
      無度以致清償能力降低，反而易使更生程序無從進行，因
      此本院認應以內政部所公告之97年度台灣省低收入戶最低
      生活費用每人每月為9,829 元計算，始為合理。就聲請人
      主張需負擔其母吳美照每月4,000 元之扶養費部份，業據
      其提出戶籍謄本為證，其所主張之每月生活費用在9,829
      元以下，尚屬合理可採。
（二）又聲請人名下並無任何財產，有聲請人之財產歸屬資料清
      單在卷可稽（卷第21頁）。則以聲請人每月實際薪資所得
      僅餘16,253元，於扣除其本人之上開必要生活費用後，顯
      已不能支付上開分期款20,067元，遑論其尚須扶養父母，
      而此情形係因其嗣後遭債權人聲請強制執行其3 分之1 之
      薪資所得，及其父重病殘障臥床所致，故本件聲請人無法
      依協議繼續償還，係因客觀收入不足所致，非因協議後故
      意有浪費或其他不利償還之行為，應認確係因不可歸責於
      聲請人之事由，致履行有重大困難。
五、綜上所述，聲請人履行上開分期還款協議顯有重大困難，且
    顯然有不能清償債務之情事；又上開事由係因聲請人於協商
    成立後不可歸責於聲請人之事由所致，業見前述，故聲請人
    之上開主張，堪足採信。另本件聲請人無法清償如附表所示
    之無擔保債務未逾1,200 萬元，且無消費者債務清理條例第
    46條各款所定應駁回更生聲請之事由存在，故聲請人聲請
    本件更生，即無不合，應予准許；另並依上開規定命司法事
    務官進行本件更生程序，爰裁定如主文所示。
六、依消費者債務清理條例第11條第1 項、第45條第1 項、第16
    條第1 項，裁定如主文。
中    華    民    國    97    年    11    月    21    日
                  民事第五庭  法      官  郭文通
上為正本係照原本作成。
本件不得抗告。
本裁定已於民國97年11月21日下午5時公告。
中    華    民    國    97    年    11    月    21    日
                              書  記  官  卓榮杰
附表：債權人清冊
┌──┬────────────┬────────┐
│編號│債權人                  │金額（新臺幣）  │
├──┼────────────┼────────┤
│一  │英商渣打國際商業銀行    │    79,862元    │
├──┼────────────┼────────┤
│二  │聯邦商業銀行            │    122,049元   │
├──┼────────────┼────────┤
│三  │永豐銀行                │   232,500 元   │
├──┼────────────┼────────┤
│四  │玉山商業銀行            │    57,000元    │
├──┼────────────┼────────┤
│五  │台新國際商業銀行        │    753,133元   │
├──┼────────────┼────────┤
│六  │日盛國際商業銀行        │    17,000元    │
├──┼────────────┼────────┤
│七  │安泰商業銀行            │    147,500元   │
├──┼────────────┼────────┤
│八  │中國信託銀行            │     40,716元   │
├──┼────────────┼────────┤
│九  │新光銀行                │    125,628元   │
├──┼────────────┼────────┤
│十  │乙○○                  │    183,000元   │
├──┴────────────┼────────┤
│合計                          │  1,758,388元   │
└───────────────┴────────┘


司法院資訊處製作；財團法人民間司法改革基金會備份。
